【裁判字號】    91,自,119
【裁判日期】    920314
【裁判案由】    詐欺等
【裁判全文】
臺灣士林地方法院刑事判決                          九十一年度自字第一一九號
    自  訴  人  乙○○
    被      告  甲○○
右列被告因詐欺等案件，經自訴人提起自訴，本院判決如左：
    主  文
甲○○無罪。
    理  由
一、本件自訴意旨略稱：被告甲○○於民國八十五年十一月十五日至自訴人陳金木位
    於台北縣汐止市○○路○段三三七巷十五弄五號一樓家中，邀自訴人入股大陸地
    區東莞朝瑞運動器材有限公司為股東，伊匯款新台幣（下同）四百萬元予被告，
    詎被告迄今未登記股份予自訴人，亦未分配盈餘予自訴人；又於九十年四月五日
    ，被告在大陸地區廣東省東莞市拿滑板車要打自訴人並恐嚇要殺害自訴人。因認
    被告涉犯刑法詐欺取財罪及恐嚇罪嫌云云。
二、按犯罪事實應依證據認定之，無證據不得推定其犯罪事實，刑事訴訟法第一百五
    十四條定有明文。又認定不利於被告之事實，須依積極證據，苟積極證據不足為
    不利於被告事實之認定時，即應為有利於被告之認定，更不必有何有利之證據；
    且刑事訴訟法上所謂認定犯罪事實之積極證據，係指適合於被告犯罪事實之認定
    之積極證據而言，雖不以直接證據為限，間接證據亦包括在內，然而無論直接或
    間接證據，其為訴訟上之證明，須於通常一般之人均不致有所懷疑，而得確信其
    為真實之程度者，始得據為有罪之認定，倘其證明尚未達到此一程度，而有合理
    之懷疑存在時，自不能以推測或擬制之方法，以為有罪裁判之基礎，最高法院二
    十九年度上字第三一○五號、三十年度上字第八一六號、四十年度台上字第八六
    號、七十六年度台上字第四九八六號判例可資參照。
三、訊之被告甲○○固不否認有收受自訴人乙○○所匯付之四百萬元，惟堅決否認有
    右揭犯行，辯稱：自訴人是伊親哥哥，伊有向他借錢，並陸續還他，並沒有恐嚇
    他等語。經查：
  (一)自訴人陳金木於本院調查中陳稱：「八十五年十一月十五日在內湖成功路四段二
    二三巷九之二號二樓，被告說他缺錢，他在廣東東莞開朝瑞運動器材有限公司，
    需要用錢，我說好，我給他錢，我告訴他，我要成為股東。工廠部分，我投資四
    百萬元。我是告他要還我肆佰萬。他把錢拿走後，我要他登記我為股東，但他沒
    有讓我成為股東。恐嚇部分，在東莞上開工廠內，他拿滑板要打我，但我先跑了
    ，他沒有打到，當時他說要給我死。我有跟他和解，但他只是付了三期，一期是
    七十二萬元。」等語（參見本院卷第四九頁），又稱：「（當初為何要投資？）
    因是兄弟，他沒錢做，我幫其忙，去年我要其錢拿回來還，他又拿去上海投資。
    」等語（參見本院卷第二三頁），再稱：「八十五年十一月十五日在被告內湖的
    住處，他叫我到他家，說他缺錢，他告訴我東筦工廠可以做，他說他欠六百多萬
    元，我說缺錢我可以給你，但我要做股東。我陸續給他四百萬元現金，及以我、
    被告、我媽媽的共有土地借了二百五十萬元給被告用，總共是六百五十萬元，他
    利用完後，就不理我了，他也沒有結算：：」等語（參見本院卷第五六頁）；被
    告甲○○則辯稱：「我投資工廠需要錢，我要賣掉我父親給我的那塊地，我沒有
    叫他當股東，我沒有權利讓他當股東，我只是請他來，告訴他，我分到的土地要
    賣掉。當時他告訴我，不要賣地，叫我錢先拿去用，以後再還他，他陸續匯給我
    六百五十萬元。我有收到他匯款肆佰萬，另外的二百五十萬元是我父親及我媽媽
    給我們的土地去貸款。自訴人會給我錢，是因為以我哥哥的名義借錢。」等語（
    參見本院卷第四九頁），二人對於系爭四百萬元究為借款，抑或投資款？雙方各
    執一詞，惟被告並不否認有收受自訴人所匯之該四百萬元作為投資大陸地區東莞
    朝瑞公司之用，並有跨行匯款單影本六紙附卷（參見本院卷第十六頁）可憑，應
    甚明確。至自訴人另以自訴人、被告及其等母親共有之土地向麻豆農會貸款，且
    將貸款中二百五十萬元交予被告使用，尚不得完全認自訴人主張被告應償還之金
    錢均為其所有之金錢，堪予認定。
  (二)對於自訴人所述其交付被告使用之上開四百萬元，被告已償還三百六十六萬元予
    自訴人作為利息之支付，此為自訴人所不否認（參見本院卷第二○頁、第五六頁
    ），並有被告所提出之存款存根聯、存摺明細影本一批附卷（參見本院卷第六七
    至九四頁）可查；又自訴人名義所有位於台南縣麻豆鎮之房屋，其基地被告亦有
    部分所有權，以該房屋向麻豆鎮農會第一次貸款四百萬元，自訴人取用二百萬元
    ，第二次貸款一百萬元均為自訴人取用，九十年六月起每月五萬元之貸款利息均
    由被告繳付，亦為自訴人自承無訛（參見本院卷第二三頁）；再被告與自訴人於
    九十一年十月八日本院審理中成立和解，約定被告除返還上述四百萬元外，另償
    還麻豆農會之貸款二百五十萬元及姐姐債務，共計七百二十萬元，分期清償，並
    已清償三期計二百十六萬元，此為自訴人所自承無訛及匯款回條一紙附卷可參（
    均參見本院卷第四一頁、第四二頁、第四四頁、第五七頁），則被告對於上開自
    訴人主張之四百萬元債務已積極清償大部分並同意償付自訴人所要求之其他債務
    ，且無證據證明被告採取何種詐欺方法取得上開金錢，足認被告於取得自訴人所
    交付之四百萬元之初，應非基於不法所有之意圖，或採取何種詐欺之方法，當甚
    明確。至被告無法依與自訴人和解約定清償全部債務，應純屬民事債務糾葛，核
    與刑法詐欺罪之要件不合。
  (三)自訴人雖又指稱：被告於九十年四月五日，被告在大陸地區廣東省東莞市拿滑板
    車要打自訴人並恐嚇要殺害自訴人云云。訊之被告矢口否認有此部分之恐嚇犯行
    ，經查：自訴人於本院審理中陳稱：九十年四月五日在東莞開股東會時，被告跟
    伊吵架。伊有請蘇素蘭跟被告要錢，但被告不給，他還追出來拿滑板車要打伊，
    但沒有打到，伊先跑了，當時伊有聽到他說「給你死」等語（參見本院卷第五七
    頁），而證人即自訴人之同居女友蘇素蘭於本院審理中則結證稱：「我帶自訴人
    跟被告談，但談不成，自訴人叫我不要再跟被告講，被告就很生氣，拿滑板車說
    『你再這樣子，我就打給你死』，後來自訴人就跑給被告追，沒有打到自訴人。
    」等語（參見本院卷第五九頁），二人對於被告如何恐嚇之內容，所述不盡相同
    ，且依自訴人與證人蘇素蘭二人共同索債及同居之親密關係，證人蘇素蘭之證言
    難免有偏頗之嫌，且查無其他積極證據足資佐證自訴人之指訴，實難單憑利害相
    同之自訴人與證人等片面指訴，即遽認被告有此部分之恐嚇犯行。
四、此外，復查無其他積極證據足資證明被告有自訴人所指詐欺及恐嚇犯行，自屬不
    能證明其犯罪，應為無罪之諭知。
據上論斷，應依刑事訴訟法第三百四十三條、第三百零一條第一項，判決如主文。
中      華      民      國    九十二    年      三      月     十四     日
                                臺灣士林地方法院刑事第三庭
                                    法  官  雷雯華
右正本證明與原本無異。
如不服本判決應於送達後十日內向本院提出上訴狀。
                                    書記官  楊樠株
中      華      民      國    九十二    年      三      月     十四     日


司法院資訊處製作；財團法人民間司法改革基金會備份。
